【裁判字號】    89,易,1435
【裁判日期】    891006
【裁判案由】    詐欺等
【裁判全文】
臺灣臺南地方法院刑事判決                        八十九年度易字第一四三五號
    公  訴  人  臺灣臺南地方法院檢察署檢察官
    被      告  乙○○
    選任辯護人  吳健安
右列被告因詐欺等案件，經檢察官提起公訴（八十九年度偵字第五○五五號），本院
判決如左：
    主  文
乙○○預備殺人，處有期徒刑伍月，如易科罰金，以參佰元折算壹日。扣案武士刀壹
把沒收。
其餘被訴部份無罪。
    事  實
一、乙○○於民國八十一、二年，在臺南縣善化牛墟購買武士刀一把，明知武士刀係
    槍砲彈藥刀械管制條例所規定之管制刀械，仍即持有之。嗣於八十九年四月十八
    日下午二時許，乙○○夥同友人至臺南縣麻豆鎮○○○路黃冠誠所經營之全洲小
    吃部消費，因酒醉而藉故翻桌砸椅，在該小吃部任職之甲○○遂上前勸阻，雙方
    發生衝突互毆，乙○○經旁人勸導後懷恨離去，惟心有未甘，竟於同日晚間七時
    許，持上揭武士刀一把，返回全洲小吃部欲殺害甲○○，惟甲○○已聞聲躲藏，
    乙○○即於該店內大聲詢問甲○○之下落，揚言要殺死呂女，並逐一在店內包廂
    尋找甲○○，然未尋獲。迄經警據報趕抵現場查獲，並起出乙○○交給全洲小吃
    部員工丙○○之武士刀一把。
二、案經甲○○訴由臺南縣警察局麻豆分局報告臺灣臺南地方法院檢察署檢察官偵查
    起訴。
    理  由
甲、有罪部份
一、訊據被告乙○○於警、偵訊及本院審理時，對於八十九年四月十八日晚間七時許
    ，持刀前往全洲小吃部找甲○○理論等情坦承不諱，經核與甲○○於警、偵訊及
    本院審理時所陳述被害情節，及證人即在場目擊之丙○○於警訊及本院審理時證
    述相符，此外並有武士刀一把扣案足憑，被告上開自白，應堪信為真實。惟被告
    矢口否認有何預備殺人犯行，辯稱伊所以攜刀前往全洲小吃部，純係供為防身之
    用，因當日晚間七時許，伊所以折返全洲小吃部，旨在擬與甲○○理論、澄清事
    實，但因一般小吃部要皆屬於有女陪侍之特種營業場所，皆僱有保鏢以防客人鬧
    場，被告唯恐回小吃部理論時挨打、挨揍，才隨身攜刀以供防身自衛之用，絕非
    如甲○○所述預備將其殺害，況被告攜刀抵達全洲小吃部後，根本未與甲○○見
    到面，雖曾有以手拍打板牆之行為，但迄未動刀。又當被告轉至櫃台時，經櫃台
    服務人員丙○○勸其回去時，旋即將所攜之刀交付丙○○放進櫃台內，可證被告
    攜刀在身，絕非為預備殺害甲○○之用云云。
二、經查，被告與甲○○發生衝突後，復行持刀返回全洲小吃部，高喊「秀枝你給我
    出來」、「今晚要給你死」，且往店內搜尋甲○○等情，業據告訴人甲○○、證
    人丙○○於警訊及本院審理時陳述甚明，二人所述情節互核亦相符；被告於本院
    審理時，雖均否認告訴人與證人丙○○之陳述，然對於伊持刀前往全洲小吃部尋
    找告訴人甲○○之情，則並不否認，告訴人甲○○與證人丙○○上揭陳述，應堪
    信為真實。而被告與甲○○發生衝突，經人勸解返家後，又持武士刀前往全洲小
    吃部，大聲叫囂要告訴人甲○○出面，且四處搜尋甲○○，被告有殺人之意思，
    已顯然可認。被告雖辯稱伊攜帶該武士刀，係作為防身自衛之用，以免遭在場圍
    勢之保鏢毆打云云，惟查，被告攜帶刀械前往全洲小吃部，大聲叫囂，並拍打板
    牆，尋找告訴人甲○○，其行為已屬嚴重挑釁，然審諸當時在場諸人之陳詞，並
    無一人提及有何保鏢出面阻止被告，縱使不論全洲小吃部是否確有保鏢圍勢，純
    就被告當日行徑，已見並無「防身自衛」之需要，是被告所辯攜帶武士刀係為防
    身之用云云，要屬臨訟卸責之詞，不足採信。至扣案之尖刀一把，經本院送內政
    部警政署刑事警察局鑑驗，認符合刀械查禁公告圖例及說明要件（武士刀），係
    屬槍砲彈藥刀械管制條例管制之刀械等情，有內政部八十九年八月二十九日臺（
    89）內警字第8989417號函附卷可稽，本件事證已甚明確，被告犯行堪以認定。
三、被告於八十一、二年間，在臺南縣善化鎮牛墟購買扣案武士刀後，隨即未經許可
    而持有之，嗣於八十九年四月十八日與甲○○發生衝突後，又持該武士刀前往尋
    釁，預備殺害甲○○，核其所為，係犯槍砲彈藥刀械管制條例第十四條第四項之
    未經許可持有刀械罪，及刑法第二百七十一條第三項、第一項之預備殺人罪。被
    告所犯前開二罪間，有方法結果之牽連關係，應從一重論以預備殺人罪。公訴意
    旨漏未斟酌被告持有刀械之事實，而未論以被告違反槍砲彈藥刀械管制條例第十
    四條第四項之罪嫌，應有未洽，然被告未經許可持有刀械之行為，與檢察官所起
    訴之預備殺人部份，既有牽連犯之裁判上一罪關係，已如前述，本院自應併予審
    理。爰審酌被告徒因飲酒衝突，即持武士刀預備殺害他人之犯罪動機與手段，對
    於告訴人之生命、身體安全已構成相當威脅，以及被告犯罪後坦承犯行，但否認
    犯意之態度等一切情狀，量處如主文所示之刑，並諭知易科罰金折算標準，以資
    懲儆。扣案之武士刀一把為違禁物，應依刑法第三十八條第一項第一款之規定宣
    告沒收。
乙、無罪部份：
一、公訴意旨另以：被告乙○○明知無給付能力，竟意圖為自己不法之所有，基於概
    括犯意，自八十六年間起，至八十九年四月十八日止，連續十餘次，在臺南縣麻
    豆鎮○○○路全洲小吃部，佯裝點食酒菜，使全洲小吃部負責人黃冠誠（起訴書
    誤載為甲○○）陷於錯誤，而提供酒菜供其消費。被告每次消費後，多數或一言
    不發即離去，或遇甲○○要求付款即大聲叫鬧，並稱：「沒錢」等語，拒不給付
    消費金額。其間僅曾於八十六年二月十七日簽帳單新臺幣（下同）八千五百元，
    八十八年十月五日簽帳單四千一百元，惟迭經催討，仍拒不給付，甲○○因懼其
    砸店或報復，亦不敢催討，因認被告另涉有刑法第三百三十九條第一項之詐欺取
    財罪嫌。
二、按犯罪事實應依證據認定之，無證據不得推定其犯罪事實。又不能證明被告犯罪
    者，應諭知無罪之判決，刑事訴訟法第一百五十四條、第三百零一條第一項分別
    定有明文。本件公訴意旨認被告涉有前開詐欺犯行，係以告訴人甲○○之指訴，
    被告亦坦承多次至全洲小吃部消費，且簽署二張帳單迄未付款，以及有該二張帳
    單附卷等作為所憑之論據。訊據被告則堅詞否認有何詐欺犯行，辯稱：被告於八
    十六年甲○○所經營之「滿洲」小吃部（按八十九年一月一日因更換負責人，店
    名改為「全洲」小吃部）。開業不久後，即前往該「小吃部」消費，偶爾係友人
    請客，有時自己請人，但要皆有付帳，絕非如告訴人所稱經常去白吃白喝，縱使
    有少數幾次有簽帳，但因係常客，負責人甲○○才會同意被告簽帳，又縱使被告
    所簽帳款中，尚有一筆帳款未付，亦純屬民事法律債務不履行之問題，告訴人根
    本未曾陷於錯誤等語。
三、經查，證人即曾在全洲小吃部擔任櫃台人員之丁○○於本院審理時，證稱卷附被
    告所簽八十六年二月十七日帳單，係案外人莊老守要求被告所代簽，且該帳單內
    八千多元之消費，尚包括小姐之服務費等情，經核與證人即當日亦在場之戊○○
    於本院審理時證述相符，證人戊○○復證稱與被告一同前往「全洲」小吃部吃飯
    好幾次，有時付現金，有時簽帳等語。告訴人雖否認證人丁○○、戊○○所述，
    陳稱「全洲小吃部」並無小姐坐檯服務，且該帳單僅有金額記載，與同樣由被告
    所簽之八十八年十月五日帳單中有細目記載不同，足見八十六年二月十七日之帳
    單係多次消費後，一併簽帳云云，然觀諸卷內二紙簽帳單，其中八十六年二月十
    七日之帳單，距離告訴人開始經營「滿洲小吃部」之八十五年底，僅二個月左右
    ，迄至超過二年六月後之八十八年十月五日，始又有另一張帳單，對照告訴人所
    為被告共消費十餘次均未付費之控訴，則被告於二個月左右之期間內，即已消費
    達八千五百元，嗣後超過二年半的期間，竟僅消費四千一百元，顯與常情有所不
    符；又告訴人於本院審理時，自稱八十八年十月五日之帳單，係單次消費金額，
    可見告訴人所稱被告之十餘次消費，均彙整成八十六年二月十七日之帳單內，則
    被告於「滿洲小吃部」開始營業二個月左右，即已簽帳十餘次，且消費金額僅八
    千五百元，相當於每次僅消費約八百元，亦頗悖於情理，本院因認以證人丁○○
    、戊○○證詞為可採。末查，一般飲食業者，多容許熟識之顧客以簽帳方式消費
    ，被告自告訴人開設「滿洲小吃部」後，至八十九年四月十八日間，數次前往消
    費，已為告訴人所自承，被告係屬常客應可推論，則被告於此期間內，既僅簽帳
    二次，其中八十六年二月十七日，尚且係代友人簽帳，則本院於查無積極證據，
    足認被告於簽帳時已無清償意圖之情況下，自難僅以被告事後拒不付款之債務不
    履行行為，遽認被告於消費之初，有意圖為自己不法所有之詐欺犯意，被告此部
    份行為，應純屬民事糾葛，自應另循民事途徑解決。此外，本院復查無其他證據
    ，足認被告有何公訴人指訴之詐欺犯行，不能證明被告有此部份犯罪，依法自應
    為被告此部份行為無罪之諭知。
據上論斷，應依刑事訴訟法第二百九十九條第一項前段、第三百零一條，槍砲彈藥刀
械管制條例第十四條第四項，刑法第十一條前段、第二百七十一條第三項、第一項、
第五十五條、第四十一條、第三十八條第一項第一款，罰金罰鍰提高標準條例第二條
，判決如主文。
本案經檢察官張太龍到庭執行職務。
中    華    民    國      八十九    年      十        月        六      日
                              臺灣臺南地方法院刑事第四庭
                                      法  官  吳  坤  芳
右正本證明與原本無異。
如不服本判決，應於判決送達後十日內向本院提出上訴狀( 應附繕本 )。
                                      書記官  馬  愛  君
中    華    民    國      八十九    年      十        月        六      日
附錄本案論罪科刑法條全文：
刑法第二百七十一條：
殺人者，處死刑、無期徒刑或十年以上有徒刑。
前項之未遂犯罰之。
預備犯第一項之罪者，處二年以下有期徒刑。
槍砲彈藥刀械管制條例第十四條：
未經許可，製造、販賣或運輸刀械者，處三年以下有期徒刑，併科新台幣一百萬元以
下罰金。
意圖供自己或他人犯罪之用，而犯前項之罪者，處六月以上五年以下有期徒刑，併科
新台幣三百萬元以下罰金。
未經許可，持有或意圖販賣而陳列刀械者，處一年以下有期徒刑、拘役或新台幣五十
萬元以下罰金。
第一項及第二項之未遂犯罰之。


司法院資訊處製作；財團法人民間司法改革基金會備份。
